【裁判字號】    98,審訴緝,9
【裁判日期】    980520
【裁判案由】    偽造有價證券等
【裁判全文】
臺灣士林地方法院刑事判決            98年度審訴緝字第9號
公  訴  人  臺灣士林地方法院檢察署檢察官
被      告  甲○○
上列被告因偽造有價證券等案件，經檢察官提起公訴（84年度偵
字第1217號），本院判決如下：
    主  文
本件免訴。
    理  由
一、公訴意旨如起訴書所載（詳如附件）。
二、按民國94年2 月2 日修正公布之刑法，已於95年7 月1 日施
    行（95年7 月1 日修正施行前刑法稱修正前刑法），另按刑
    法施行法亦於94年2 月2 日同時增訂第8 條之1 ，並自95年
    7 月1 日起施行，該條規定：於中華民國94年1 月7 日刑法
    修正施行前，其追訴權或行刑權時效已進行而未完成者，比
    較修正前後之條文，適用最有利於行為人之規定。查本案被
    告行為時之修正前刑法第80條追訴權之時效期間規定為：「
    追訴權，因左列期間內不行使而消滅：一、死刑、無期徒刑
    或10年以上有期徒刑者，20年。二、3 年以上、10年未滿有
    期徒刑者，10年。三、1 年以上、3 年未滿有期徒刑者，5
    年。四、1 年未滿有期徒刑者，3 年。五、拘役或罰金者，
    1 年。前項期間，自犯罪成立之日起算。但犯罪行為有連續
    或繼續之狀態者，自行為終了之日起算」，修正後之刑法第
    80條則規定為：「追訴權，因下列期間內未起訴而消滅：一
    、犯最重本刑為死刑、無期徒刑或10年以上有期徒刑之罪者
    ，30年。二、犯最重本刑為3 年以上10年未滿有期徒刑之罪
    者，20年。三、犯最重本刑為1 年以上3 年未滿有期徒刑之
    罪者，10年。四、犯最重本刑為1 年未滿有期徒刑、拘役或
    罰金之罪者，5 年。前項期間自犯罪成立之日起算。但犯罪
    行為有繼續之狀態者，自行為終了之日起算」；又被告行為
    時之修正前刑法第83條第1 項規定：「追訴權之時效，如依
    法律之規定，偵查、起訴或審判之程序，不能開始或繼續時
    ，停止其進行」，且前開停止時效進行之事由，包括因被告
    通緝致審判程序不能開始或繼續之情形，司法院29年院字第
    1963號解釋要旨參照。而修正後刑法第83條第1 項則規定：
    「追訴權之時效，因起訴而停止進行，依法應停止偵查或因
    犯罪行為人逃匿而通緝者，亦同」。本件起訴意旨認被告甲
    ○○係涉犯刑法第201 條第1 項之偽造有價證券罪、同法第
    216 條、第210 條之偽造私文書罪及同法第217 條偽造印章
    、印文罪，該3 罪之法定刑分別為「3 年以上10年以下有期
    徒刑，得併科3 千元以下罰金」、「5 年以下有期徒刑」及
    「3 年以下有期徒刑」，是依被告行為時之修正前刑法，其
    追訴權時效期間均為10年，而依修正後刑法之追訴權時效期
    間則均為20年，縱依修正後刑法之偵查期間除有法定事由外
    ，時效並不停止進行，然綜合比較結果，仍以被告行為時即
    修正前刑法較為有利於被告，故依刑法施行法第8 條之1規
    定，本案追訴權時效期間及其停止進行、計算，應一體適用
    被告行為時即修正前刑法之規定，合先敘明。
三、次按，案件時效已完成者，應諭知免訴之判決，並得不經言
    詞辯論為之，刑事訴訟法第302 條第2 款、第307 條，分別
    定有明文。又被告經通緝後，其審判程序不能繼續，依司法
    院院字第1963號解釋及修正前刑法第83條第3 項之規定，其
    追訴權時效自通緝時起，停止進行，至停止時間達於同法第
    80條第1 項各款所定期間四分之一後，停止原因始消滅，而
    時效繼續進行。再依最高法院82年度第10次刑事庭會議決議
    及大法官解釋第138 號解釋意旨，自檢察官開始偵查時起至
    提起公訴，以及起訴後至通緝前之審理中，其追訴權時效均
    無不行使之情形，亦不生時效進行之問題。經查：本件被告
    甲○○被訴於83年7 月15日涉犯刑法第201 條第1 項之偽造
    有價證券罪、同法第216 條、第210 條之偽造私文書及同法
    第217 條偽造印章、印文罪罪嫌，其法定最重本刑分別為10
    年以下有期徒刑、5 年以下有期徒刑及3 年以下有期徒刑，
    依修正前刑法第80條第1 項第2 款之規定，追訴權時效期間
    均應為10年，而本案經檢察官於84年2 月7 日開始偵查，並
    於84年4 月24日提起公訴，而於84年5 月15日始繫屬於本院
    ，惟審判期間因被告逃匿，嗣經本院於85年8 月22日發布通
    緝，致審判程序不能繼續。則依上揭說明，本案追訴權之時
    效於97年7 月7 日業已完成，爰不經言詞辯論，逕為免訴之
    諭知。
四、至臺灣士林地方法院檢察署84年度偵字第10445 號、第2909
    號、86年度偵字第2039號、第12371 號；臺灣臺北地方法院
    檢察署84年度偵字第3961號等移送併案部分，因本案應諭知
    免訴之判決，已如前述，則併辦部分與之即無連續犯或牽連
    犯之裁判上一罪關係，又未經起訴，本院自不得併予審究，
    爰分別退回各該署檢察官，另行依法偵辦，附此敘明。
據上論斷，應依刑事訴訟法第302 條第2 款、第307 條，判決如
主文。
中    華    民    國    98    年    5     月    20    日
                  刑事第一庭審判長法   官 洪英花
                                  法   官 雷雯華
                                  法   官 王沛雷
以上正本證明與原本無異。
如不服本判決，應於送達後10日內，向本院提出上訴書狀。其未
敘述上訴理由者，應於上訴期間屆滿後20日內向本院補提理由書
狀（均須按他造當事人之人數附繕本）。
                                  書記官 趙彩彤
中    華    民    國    98    年    5     月    20    日


司法院資訊處製作；財團法人民間司法改革基金會備份。
